【裁判字號】    89,易,1539
【裁判日期】    890911
【裁判案由】    傷害
【裁判全文】
臺灣板橋地方法院刑事判決                        八十九年度易字第一五三九號
    公  訴  人  臺灣板橋地方法院檢察署檢察官
    被      告  丁○○○
    選任辯護人  許華雄律師
                謝震武律師
                王嘉翎律師
    被      告  戊○○
右列被告因傷害案件，經檢察官提起公訴（八十九年度偵字第四四七九號），本院判
決如左：
    主  文
丁○○○傷害人之身體，處拘役伍拾日，如易科罰金以參佰元折算壹日。
戊○○傷害人之身體，處拘役肆拾日，如易科罰金以參佰元折算壹日。
    事  實
一、丁○○○與戊○○有親戚關係，其二人於民國（下同）八十八年十一月二十二日
    上午十時五十分許（起訴事實誤為同日上午九時三十分許），在台北縣板橋市○○路一七四巷一弄七號後方鄰近同市○○路一九０巷八號旁之水溝橋樑上，因台
    北縣板橋市○○路一七四巷一弄七號後方水溝興建工程發生糾紛而互吐口水，竟
    相互基於傷害犯意，丁○○○出手毆打戊○○身體，繼而兩人扭打在一起，丁○○○並拿起木棍毆打戊○○右手（該木棍為戊○○搶下後丟棄）。丁○○○因受
    戊○○毆打，受有臉部外傷併下巴一處淺部瘀傷、頭部外傷、胸部挫傷併瘀痛、
    左手姆指皮下瘀傷之傷害，戊○○則因受丁○○○毆打，受有左臉挫傷、左下義
    臼齒斷裂、右肘挫傷、紅腫之傷害。
二、案經戊○○、丁○○○訴由台北縣警察局板橋分局訴請台灣板橋地方法院檢察署
    檢察官偵查起訴。
    理  由
一、訊據被告丁○○○、丁○○○坦承有彼此有親戚關係，其二人於八十八年十一月
    二十二日上午十時五十分許，在台北縣板橋市○○路一七四巷一弄七號後方鄰近
    同市○○路一九０巷八號旁之水溝橋樑上，因台北縣板橋市○○路一七四巷一弄
    七號後方水溝興建工程發生爭執，惟均矢口否認有傷害犯行，被告戊○○辯稱：
    伊沒有毆打丁○○○，是丁○○○毆打伊；被告丁○○○辯稱；其遭戊○○毆打
    ，其未毆打戊○○，戊○○之傷不知從何而來云云。
二、經查：
（一）被告丁○○○、戊○○之犯罪事實業經被告戊○○、丁○○○二人相互指證歷
      歷，被告戊○○於警訊中陳稱：我於八十八年十一月二十二日十一時，因公所
      處理水溝施工，須我前往調解，因可能用到我的地及房子牆，我前往板橋市○○路一七四巷七號一樓後防火巷水溝，我跟市公所施工人員說我房子如須挖到
      部份地或牆無所謂，然丁○○○說不行，因她怕她的牆也動到，且一直照相，
      之後我們發生口角後，她先對我吐口水二次後，打我臉及用棍子打我而造成我
      右手肘傷害，棍子我搶下丟掉等語（見偵查卷第三頁背面警訊筆錄）。被告丁○○○於警訊時指稱：我在八十八年十一月二十二日上午九時三十分許，因市
      公所人員在板橋市○○路一七四巷一弄七號後施工水溝工程，我前往與市公所
      人員丙○○及工頭談話，告知其施工須小心我住處大樓牆壁安全、不可造成危
      險，否則我與他們二人沒完沒了，後戊○○聽到不分是非，便對我罵三字經，
      又對我動粗，造成我傷害，如驗傷單等語（見偵查卷第四頁正面警訊筆錄）。
      被告戊○○於偵訊時陳稱：（因何發生糾紛？）因防火巷水溝維修工程而發生
      糾紛。（她用何工具打你？）右手打我，我掉了一顆牙，又用木條打我右手等
      語，被告陳美蓮陳稱：（你有無受傷？）有，我有驗傷單，我在與包商甲○○
      及公所丙○○講話時，戊○○就從後面打我（用拳頭）頭部，胸部、拇指也受
      傷等情（見偵查卷第二十三頁背面、第二十四頁正面偵訊筆錄）。
（二）而證人乙○○於警訊中證稱：（戊○○與丁○○○發生事情時你有無在場？能
      否詳述現場經過？）我有在現場工作。原本市公所欲施工水溝。他們之間口角
      ，我並未聽到，但於八十八年十一月二十二日十時五十分許近午餐時，看見丁○○○先對戊○○吐口水在臉上後又先動手用拳頭搥她臉上後，經眾人勸架之
      時。她又拿起木棍打戊○○後，又被戊○○搶下木棍後丟掉木棍，眾人將雙方
      勸開，只有口角所以我也沒聽見，後丁○○○其女下來吵罵口出穢言，非常大
      聲我有聽見，我工作處距離十幾公尺的高架上等語（見偵查卷第五頁正面、背
      面偵訊筆錄）。其於偵訊時證稱：（目擊情形？）我在離他們十五公尺地方遠
      工作，看到他們四人在講話，其後戊○○在與包商講話時，丁○○○就拿起相
      機出來照相，他們就起爭執，丁○○○突然吐口水（向戊○○），戊○○要向
      她吐口水時，她就一拳揮向他之後二人打起來，後來戊○○就拿棍子打戊○○
      ，當時戊○○將棍子搶下丟在水溝。（戊○○有無打丁○○○？）兩人互毆等
      語（見偵查卷第二十三頁背面、第二十四頁正面偵訊筆錄）。
（三）而本院於八十九年八月十六日至案發地點勘驗，被告二人指認爭執處所位在台
      北縣板橋市○○路一七四巷一弄七號後方鄰近同市○○路一九０巷八號旁之水
      溝橋樑上，而證人乙○○當時施工位置為上開處所旁停車場之鐵皮屋，其與被
      告爭執地點距離約五十餘公尺，位於目視可及範圍內，此有本院勘驗筆錄及現
      場照片可按，是以證人乙○○屬目擊證人無誤。被告丁○○○雖質疑證人乙○○所營檳榔攤係利用被告戊○○家族所有停車場之水電設施，其與被告戊○○
      有利益關係，而其所述案發當時所在處所與被告二人爭執地點距離並非僅十幾
      公尺，其無可能目睹被告丁○○○向被告戊○○吐口水或二人爭執鬥毆經過云
      云。惟本院至實地勘驗後，已判明被告二人爭執地點位於證人乙○○目視可及
      範圍內，而證人受限於個人智識及丈量工具之欠缺，導致對正確距離判斷錯誤
      ，亦屬事理之常，本案審究重點應在於證人對被告實施之犯罪行為能否為真確
      之陳述，而非以枝節問題加以挑剔。另證人乙○○縱與被告戊○○相識，並利
      用其停車場水電設施，但其是否因利害關係而為虛偽陳述，僅屬被告丁○○○
      個人推測之詞。以證人甲○○於本院八十九年七月十日庭訊時證稱被告他們在
      現場爭吵，而證人乙○○於偵訊中並陳明被告戊○○係與丁○○○互毆，核其
      所言並未刻意迴護被告戊○○，且與被告二人及證人甲○○陳述爭執情形符合
      等情觀之，證人乙○○前開證詞應可採信，本件除被告戊○○有因水溝興建糾
      紛而毆打被告陳美蓮之行為外，被告丁○○○亦有出手及用木棍毆打被告戊○○之情事。
（四）被告丁○○○、戊○○二人於前述時地發生爭執互毆後，雙方分別於同日至台
      北縣板橋市中興醫院驗傷，被告陳美蓮受有臉部外傷併下巴一處淺部瘀傷、頭
      部外傷、胸部挫傷併瘀痛、左手姆指皮下瘀傷之傷害，被告戊○○受有左臉挫
      傷、牙齒斷裂（戊○○指明為左下義臼齒，見本院八十九年五月二十二日訊問
      筆錄）、右肘挫傷、紅腫之傷害，有該醫院出具之特種診斷證明書可按，並經
      本院向中興醫院調取被告二人病歷及處方紀錄查核屬實，有台北縣板橋市中興
      醫院八十九年六月十三日（八九）中醫總字第八九一二七號覆函可憑，被告二
      人互毆行為均已造成對方身體受有傷害無誤，被告丁○○○陳稱未毆打戊○○
      造成其義齒斷裂，及被告戊○○辯稱未毆打被告丁○○○成傷各節，均與事實
      相違，不足採信，被告丁○○○聲請傳訊證人台北縣板橋市公所職員丙○○說
      明案發經過，因本件事證已明，核無必要，被告丁○○○、戊○○犯行均堪認
      定。
三、核被告丁○○○、戊○○所為均係犯刑法第二百七十七條第一項之傷害罪。爰分
    別審酌被告二人因水溝整建工程糾紛之細故而相互傷害對方之犯罪動機、目的、
    手段、情節、所受傷害程度，及犯罪後態度等一切情狀，各量處如主文所示之刑
    ，並諭知如易科罰金之折算標準，以茲懲戒。
據上論斷，應依刑事訴訟法第二百九十九條第一項前段，刑法第二百七十七條第一項
、第四十一條，罰金罰鍰提高標準條例第一條前段、第二條，判決如主文。
本案經檢察官李嘉明到庭執行職務
中    華    民    國      八十九        年    九        月    十一      日
                                      臺灣板橋地方法院刑事第四庭
                                          法  官  陳  恒  寬
右正本證明與原本無異。
如不服本判決，應於判決送達後十日內，向本院提出上訴狀。
                                          書記官  葉  瑩  庭
中    華    民    國      八十九        年    九        月    十四      日
附錄論罪科刑法條
刑法第二百七十一條
殺人者，處死刑、無期徒刑或十年以上有徒刑。
前項之未遂犯罰之。
預備犯第一項之罪者，處二年以下有期徒刑。


司法院資訊處製作；財團法人民間司法改革基金會備份。
